臺灣高雄地方法院民事簡易判決
111年度雄簡字第1184號
原      告  林雅靜  
訴訟代理人  蘇忠彬  
被      告  許俊得  

訴訟代理人  蔡瀜緯  
上列當事人間損害賠償(交通)事件，原告提起刑事附帶民事訴訟
，經本院刑事庭移送前來（110年度審交附民字第682號），本院
於民國111年8月9日言詞辯論終結，判決如下：
    主      文
一、被告應給付原告新臺幣參萬壹仟伍佰肆拾捌元及自民國一百
    一十年十二月二十八日起至清償日止，按週年利率百分之五
    計算之利息。
二、原告其餘之訴駁回。
三、訴訟費用新臺幣壹仟元由被告負擔。
四、本判決第一項得假執行。但被告如以新臺幣參萬壹仟伍佰肆
    拾捌元供擔保後，得免為假執行。
五、原告其餘假執行之聲請駁回。
    事實及理由
一、原告主張：
  ㈠被告於民國109年12月19日12時30分許，駕駛車牌號碼000-00
    00號自用小客車，沿高雄市前鎮區明鳳五街由南往北方向行
    駛，行經明鳳五街與明鳳八街口無號誌交岔路口時，未遵守
    應減速慢行作隨時停車準備之交通標線指示，而貿然駛入上
    開路口，因而撞及沿明鳳八街由東往西方向行駛之原告所騎
    乘之車牌號碼000-000號普通重型機車，原告因而人車倒地
    ，並因此受有後枕部挫傷、胸部挫傷、右手第二指0.5X0.5
    公分、右足擦傷1X1公分，0.5X0.5公分、輕微腦震盪、頸部
    扭挫傷併疼痛、下背部挫傷併疼痛、胸壁挫傷併疼痛之傷害
    。
  ㈡原告得依侵權行為法律關係，請求被告賠償下列損害：①醫療
    費用新臺幣(下同)6,279元(明細詳如本院卷第121頁)。②醫
    療就診之時間損失29,445元(明細詳如本院卷第123頁)。③就
    醫交通費共7,115元(明細詳如本院卷第125頁)。④原告就醫
    期間由先生陪診先生所生之時間損失共16,315元(明細詳如
    本院卷第127頁)。⑤休養精神慰撫金共1,261,489元(明細詳
    如本院卷第129頁)。⑥其他財損共32,376元(明細詳如本院卷
    第131頁)。以上合計共1,353,019元(明細詳如本院卷第133
    頁)。
　　聲明：被告應給付原告1,353,019元及自附民起訴狀繕本送
    達翌日之起至清償日止，按週年利率5%計算之利息(本院卷
    第153頁筆錄)。願供擔保請准宣告假執行。
二、被告則以：本件經刑事送鑑定結果被告僅為肇事次因，請依
    法減輕被告之賠償金額；原告請求有關：109年12月20日至1
    10年12月7日實際支出之醫療費用3199元不爭執，另身心科
    等與本件車禍無關，應予扣除。交通費部分原告應舉證證明
    確屬必要交通費用被告否認。機車修理費除零件應計算折舊
    外不爭執。原告請求薪資損害，惟原告請假期間既正常領薪
    未受有薪資損害，被告要爭執。原告主張與配偶二人均因就
    醫受有時間損45,760元未舉證以實其說，被告否認。看護費
    用應以實際支出或應支付者為限。原告其餘財損是否確有損
    害仍有可議，且是否已逾使用年限亦應計算折舊。後續日常
    支出顯非必要等語(本院卷第157-163頁書狀、第153-155頁
    筆錄)。聲明：原告之訴駁回。如受不利判決願供擔保請准
    宣告免為假執行。
三、本院的判斷：
　㈠原告主張被告就本件車禍之發生為有過失，因而使原告受有
    上開傷害為被告所不爭執，此部分主張堪信為真實，且被告
    上開所為涉犯過失傷害罪，業經本院111年交簡字第801號判
    處被告拘役得易科罰金刑確定，經本院調取刑案卷宗核閱明
    確。原告因本件車禍事故受有上開傷害亦可認定。原告自得
    依侵權行為法律規定，請求被告賠償損害。
　㈡原告請求被告賠償之金額，以多少為合理，本院意見如下：
  1.醫療費用6,279元(明細詳如本院卷第121頁)部分：被告對原
    告此部分請求在109年12月20日至110年12月7日實際支出之
    醫療費用3,199元不爭執(本院卷第159頁、第121頁附表，應
    係針對民生醫院之支出在上開日期範圍內不爭執，其餘則均
    爭執)，惟原告車禍當天至杏和醫院急診及之後110年2月9日
    之診斷證明書費共570元，亦應認為必要醫療費用支出，是
    原告本項請求合計在3,769元(計算式：3,199+570=3,769)範
    圍內為有理由；原告其餘金額之請求，依原告提出之高雄市
    民生醫院診斷證明書及杏和醫院診斷證明書記載之受傷程度
    (附民卷第41-43頁)，尚不能認為因本件車禍所生之必要醫
    療費用，原告亦未舉證證明係必要醫療費用，是原告其餘金
    額之請求即無理由而不應准許。
　2.醫療就診之時間損失29,445元(明細詳如本院卷第123頁)部
    分：原告自陳因本件車禍受傷期間仍正常領薪而無任何薪資
    損害(本院卷第53頁)，主張因車禍受傷而受有時間損失並無
    法律依據，原告此部分請求即無理由而不應准許。
　3.就醫交通費共7,115元(明細詳如本院卷第125頁)：認依原告
    受傷程度，原告請求急診當日杏和醫院85元、民生醫院109
    年12月20日至109年12月25日共990元，合計1,075元範圍內
    為有理由，原告其餘交通費之請求則不能認為屬必要費用，
    不應准許。原告雖提出民生醫院診斷證明書(附民卷第45頁)
    證明因持續頭暈頭痛就診數次，惟依原告受傷程度，尚難認
    頭暈頭痛為因車禍之必要醫療，原告亦未提出，況原告提出
    之在職證明書其於車禍後僅請假3日6小時(本院卷第47頁)，
    亦無積極證據證明原告頭暈頭痛係因車禍所生而有因果關係
    相連，是原告其餘請求即無理由。
　4.原告就醫期間由先生陪診先生所生之時間損失共16,315元(
    明細詳如本院卷第127頁)：原告主張因受傷其配偶陪診，配
    偶因而受有時間損失，與法並無依據，此部分請求均無理由
    而不應准許。
　5.休養精神慰撫金共1,261,489元(明細詳如本院卷第129頁)：
　　此部分原告請求包括①一年營養費共36萬元。②上班請假4日
    之所得損失9,676元。③8天看護費20,800元(每日以2,600元
    計算。④創傷壓力症候群腦部損害頭暈頭痛持續回診精神慰
    撫金以109年一年所得計算請求871,013元；分述如下：
　①一年營養費共36萬元：認依原告受傷程度，並無增加支出營
    養費之必要，此部請求為無理由不應准許。
　②上班請假4日之所得損失9,676元：原告自陳並未受有任何薪
    資損害，此部分請求即無理由不應准許。
　③8天看護費20,800元(每日以2,600元計算)：原告請求看護費
    用，雖未能提出支出證明，然按親屬代為照顧被害人之起居
    ，固係基於親情，但親屬看護所付出之勞力並非不能評價為
    金錢，雖因二者身分關係而免除被害人之支付義務，惟此種
    基於身分關係之恩惠，自不能加惠於加害人。故由親屬看護
    時雖無現實看護費之支付，仍應認被害人受有相當於看護費
    之損害，得向加害人請求賠償（最高法院94年度台上字第15
    43號判決意旨參照）。是就此原告雖未提出實際支出之證明
    ，惟依上開說明，於上開期間原告仍有專人看護之需求，由
    原告之親屬看護亦得向被告請求賠償，本件應以看護實務以
    1日2,000元計算為合理，而依原告提出民生醫院診斷證明書
    記載自受傷日起需專人照顧8日(附民卷第43頁)，認原告此
    部分請求以16,000元範圍內為有理由，其餘部分之請求則無
    理由不應准許。
　④創傷壓力症候群腦部損害頭暈頭痛持續回診精神慰撫金以109
    年一年所得計算請求871,013元：按非財產上賠償之金額是
    否相當，應斟酌實際加害情形、影響該權利是否重大、被害
    者與加害人之身分地位、經濟狀況及其他各種情形，以為核
    定之準據（最高法院47年台上字第1221號判例、51年度台上
    字第223 號判例參照）；原告並未提出其確實因本件車禍而
    有持續看診一年之必要，且原告因本件車禍受傷程度尚非嚴
    重，惟確實仍受有精神上及肉體上痛苦亦可認定，原告請求
    被告賠償非財產上之損害，應有理由，審酌兩造之學經歷等
    及兩造之財產所得狀況(如卷後證物袋內稅務電子閘門財產
    所得調件明細表，屬個人資料)，上開兩造之身分、地位、
    經濟能力及原告因本件車禍所受影響等一切情狀，認原告得
    請求被告賠償之慰撫金以5萬元為適當，原告逾上開金額之
    請求則無理由不應准許。
　⑤以上合計在16,000+50,000=66,000元範圍內為有理由，其餘
    金額則無理由。
　6.其他財損共32,376元(明細詳如本院卷第131頁)：原告此部
    分之請求包括禮盒1,200元、請住戶調閱監視器交通費720元
    、請住戶調閱監視器時間損失1,422元、5天請人接送國小女
    兒1,580元、5天請人接送國小女兒車資1,300元、機車修理
    費零件6,500元及工資3,400元、車禍鑑定費3,000元、調解
    庭被告未到原告之車資時間等損失2,308元、法院一審被告
    未到原告之損失2,308元、一審辯論被告未到原告之損失2,3
    08元、安全帽1,350元、羽絨外套4,980元部分；
　①其中有關禮盒1,200元、請住戶調閱監視器交通費720元、請
    住戶調閱監視器時間損失1,422元、5天請人接送國小女兒1,
    580元、5天請人接送國小女兒車資1,300元部分，均不能認
    為與本車禍有關之必要費用支出，且與法無據，請求均無理
    由不應准許。
　②機車修理費零件6,500元及工資3,400元部分：依民法第196條
    請求賠償物被毀損所減少之價額，得以修復費用為估定之標
    準，但以必要者為限，例如：修理材料以新品換舊品，應予
    折舊（最高法院77年5月17日77年度第9次民事庭會議決議可
    資參照）。故債權人所得請求者既為回復原狀之必要費用，
    倘以修復費用為估定其回復原狀費用之標準，則修理材料以
    新品換舊品時，即應予折舊。原告主張機車修理費零件6,50
    0元及工資3,400元，其中零件部分自應計算折舊。依行政院
    所頒固定資產耐用年數表，機器腳踏車之耐用年數為3年，
    依原告提出之行車執照機車係97年2月出廠（本院卷第145頁
    背面），迄本件事故發生日之109年12月19日止，已逾使用
    年限。是以採用「平均法」計算其最後1年折舊後之殘值作
    為系爭機車之殘餘價值【計算式：取得價格÷（耐用年限＋1
    ）＝殘值】，則原告所支出之零件費用6,500元，依前揭平均
    法計算其折舊後零件之殘餘價值為1,625元【計算式：6,500
    ÷（3＋1）=1,625（元以下4捨5入）】，加計不用計算折舊的
    工資3,400元，原告得請求被告給付之機車修理費為5,025元
    ；原告其餘金額之請求則無理由。
　③車禍鑑定費3,000元：本件於刑事偵查確實有送鑑定，應認為
    必要費用，此部分請求為有理由。
　④調解庭被告未到原告之車資時間等損失2,308元、法院一審被
    告未到原告之損失2,308元、一審辯論被告未到原告之損失2
    ,308元：此部分請求並無法律依據，亦不能認為係因本件車
    禍發生應由被告負擔之必要費用，原告此部分請求均無理由
    不應准許。
　⑤安全帽1,350元、羽絨外套4,980元部分：依車禍發生後之現
    場照片所示(高雄市政府警察局前鎮分局刑事偵查卷宗內55-
    63頁)，原告之羽絨外套於車禍發生後仍著於身上，外觀難
    發現有何破損、安全帽雖掉於地上惟亦無破損現象，且原告
    亦未提出原始購買憑證，購買時之價值為多少及是否已逾年
    限均未提出證明，原告此部分請求即無理由不應准許。
　⑥本項原告請求共為8,025元(計算式:5,025+3,000=8,025)範圍
    內為有理由，其餘則無理不應准許。　
　7.是原告得請求被告賠償之損失，合計為78,869元(3,769+1,0
    75+66,000+8,025=78,869)，原告其餘金額之請求則均無理
    由而應予駁回。　
  ㈢次按損害之發生或擴大，被害人與有過失者，法院得減輕其
    賠償金額，或免除之，民法第217條第1項定有明文。此項規
    定之目的，在謀求加害人與被害人間之公平，故在裁判上法
    院得以職權減輕或免除之。原告就本件車禍事故之發生亦有
    未依停標字指示讓幹道車先行之肇事主因與有過失，被告則
    應未依慢標字指示減速慢行之肇事次因過失責任，有刑事偵
    查卷內之高雄市政府交通局車輛行車事故鑑定委員會案號00
    0000000號鑑定意見書可參(高雄地檢署110年偵字第9639號
    偵查卷內第25-27頁)。是本院審酌上開雙方過失情節，認應
    由原告負60％之過失責任，被告則負40％之過失責任，為適當
    ，依此過失比例計算結果，原告得請求被告賠償之金額為31
    ,548元【計算式：78,869元×40％＝31,548元，元以下四捨五
    入】。
五、綜上，原告依侵權行為之法律關係，請求被告給付31,548元
    及自附民起訴狀繕本送達翌日之110年12月28日（起訴狀繕
    本於110年12月27日送達，附民卷第69頁）起至清償日止，
    按週年利率5%計算之利息，為有理由，應予准許；原告逾此
    範圍之請求，即無理由而應予駁回。
六、本判決第1 項係依民事訴訟法第427 條所規定之適用簡易訴
    訟程序所為被告敗訴之判決，爰依同法第389 條第1 項第3
    款規定依職權宣告假執行。併依同法第392 條第2 項規定諭
    知被告得供相當擔保金額後免為假執行。原告敗訴部分假執
    行之聲請亦無理由而應予駁回。
七、本件事證已臻明確，兩造間其餘主張舉證併所提證據，經本
    院審酌認與判決之結果不生影響，不再一一論列，附此說明
    。
八、結論：本件原告之訴為一部有理由、一部無理由，爰依民事
    訴訟法第385 條第1 項前段、第79條、第389 條第1 項第3
    款、第392 條第2 項，判決如主文。本件兩造雖一部勝一部
    敗，原告繳納之裁判費1,000元為應納之最低額，認訴訟費
    用應由被告全部負擔。
中　　華　　民　　國　　111 　年　　8 　　月　　30　　日
          　　　　高雄簡易庭  法　官    林玉心
以上正本係照原本作成。
如不服本判決，應於送達後20日內，向本院提出上訴狀並表明上
訴理由，如於本判決宣示後送達前提起上訴者，應於判決送達後
20日內補提上訴理由書（須附繕本）。
中　　華　　民　　國　　111 　年　　8 　　月　　30　　日
                              書記官    李月君